臺灣基隆地方法院刑事判決　　　　　　　　96年度訴字第76號
公　訴　人　臺灣基隆地方法院檢察署檢察官
被　　　告　乙○○
　　　　　　　　　　（另案在臺灣宜蘭監獄受刑中）
上列被告因毒品危害防制條例案件，經檢察官提起公訴（95年度
毒偵字第2140號、第2276號），被告於準備程序進行中，就被訴
事實為有罪之陳述，經告知其簡式審判程序之旨，並聽取公訴人
及被告之意見後，經本院合議庭裁定由受命法官獨任進行簡式審
判程序，判決如下：
    主 　 文
乙○○施用第一級毒品，累犯，處有期徒刑拾壹月。扣案之第一
級毒品海洛因淨重零點伍貳公克（不含包裝袋）沒收銷燬之，用
以裝置上述海洛因之包裝袋只及注射針筒壹支均沒收。
    事    實
一、乙○○前因施用第二級毒品案件，經觀察、勒戒後，因無繼
    續施用毒品之傾向，於民國90年10月15日執行完畢釋放，並
    由臺灣新竹地方法院檢察署檢察官於90年10月19日，以90年
    度毒偵字第1491號為不起訴處分確定。復因施用第一級毒品
    案件，經觀察、勒戒後，因有繼續施用毒品之傾向，由本院
    裁定令入戒治處所施以強制戒治（嗣於93年1月9日因法律修
    正而停止戒治），並由臺灣基隆地方法院檢察署檢察官提起
    公訴後，經本院於92年4月30日以91年度訴字第646號判決判
    處有期徒刑8月，於同年6月9日確定後送執行，而於94年7月
    4日執行完畢。又因施用第一級毒品案件，經本院於95年5月
    26日以95年度訴字第125號判決判處有期徒刑10月，並於同
    年6月23日確定（現在執行中）。詎其猶不知戒除施用毒品
    惡習，復基於反覆持續施用第一級毒品之犯意，自95年7月
    中旬某日時起，至同年11月8日早上10時多許止，在其基隆
    市○○街4巷75之2號居所內，以將海洛因置入注射針筒內，
    再摻水施打左手大拇指靜脈血管處之方式，反覆持續施用第
    一級毒品海洛因多次（約1天施用1次）。嗣為警先於95年8
    月9日上午9時30分許，在基隆市○○路300號前，見其騎乘
    機車精神恍惚，經盤查後發現其身上有多處不明針孔，乃經
    其同意下採集其尿液送驗結果呈嗎啡陽性反應而查獲。復於
    95年11月8日下午5時許，因其另案遭通緝，為警在基隆市○
    ○街303巷緝獲，並當場在其身上扣得其所有預備施用而持
    有之第一級毒品海洛因3包（合計淨重0.52公克）及其所有
    供施用海洛因所用之注射針筒1支，並採集其尿液送驗結果
    亦呈嗎啡陽性反應，而陸續查悉上情。
二、案經基隆市警察局第一分局、第三分局報告臺灣基隆地方法
    院檢察署檢察官偵查起訴。
    理　　由
壹、程序事項
    本件被告乙○○所犯者非為死刑、無期徒刑、最輕本刑為3
    年以上有期徒刑之罪或高等法院管轄第一審案件，其於準備
    程序進行中，先就被訴事實為有罪之陳述，經告知其簡式審
    判程序之旨，並聽取公訴人、被告之意見後，本院合議庭業
    已依刑事訴訟法第273條之1第1項之規定，裁定由受命法官
    獨任以簡式審判程序進行本案之審理，且依同法第273條之2
    規定，簡式審判程序之證據調查，不受同法第159條第1項、
    第161條之2、第161條之3、第163條之1及第164條至第170條
    規定之限制，合先敘明。
貳、實體事項
一、認定上述事實所憑之證據名稱：
  (一)被告於本院準備程序及審理之自白。
  (二)本院96年2月4日勘驗筆錄及勘驗照片4張。
  (三)扣案之第一級毒品海洛因3包（扣案之白粉3包，經警方依臺
    灣科技股份有限公司海洛因試劑初步檢驗結果，呈嗎啡、海
    洛因反應，再送法務部調查局確認鑑驗結果，亦含第一級毒
    品海洛因成分，合計淨重0.52公克，有基隆市警察局第一分
    局查獲涉嫌毒品危害防制條例毒品初步鑑驗報告單、法務部
    調查局95年12月5日調科壹字第09523042810號鑑定通知書各
    1紙在卷可稽）及注射針筒1支。
  (四)基隆市警察局第三分局95年8月12日基警三分偵字第0950362
    300號偵辦毒品案件尿液檢體對照表、基隆市警察局第一分
    局95年11月8日基警一分字第0950163357號偵辦毒品案件尿
    液檢體對照表、昭信科技顧問股份有限公司95年9月25日、
    同年12月5日濫用藥物尿液檢驗報告各1份（以上檢驗結果被
    告尿液均呈嗎啡陽性反應）。
  (五)臺灣高等法院被告全國前案紀錄表、臺灣基隆地方法院檢察
    署刑案資料查註紀錄表及全國施用毒品案件紀錄表各1份。
二、論罪科刑：
　(一)按海洛因係毒品危害防制條例第2條第2項第1款所定之第一
    級毒品，被告予以施用，核其所為，係犯毒品危害防制條例
    第10條第1項之施用第一級毒品罪。其持有第一級毒品海洛
    因係供施用，其持有第一級毒品之低度行為為施用第一級毒
    品之高度行為所吸收，不另論罪。
  (二)又被告為本案施用毒品行為後，刑法第56條連續犯之規定業
    於94年2月2日修正公布刪除，並自95年7月1日起施行，故被
    告先後多次施用第一級毒品海洛因之犯行，於新法施行後即
    不得再以連續犯論處，惟新法之所以刪除連續犯之原因，係
    源於實務上對連續犯「同一罪名」之認定過寬，所謂「概括
    犯意」亦經常可連綿數年之久，不無鼓勵犯罪之嫌，而使國
    家刑罰權之行使發生不合理之現象，故而將之刪除，對於部
    分習慣犯，例如竊盜、吸毒等犯罪，是否會因適用數罪併罰
    而使刑罰過重產生不合理之現象，則容待學界及實務以補充
    解釋之方式，發展接續犯之概念，對於合乎「接續犯」或「
    包括一罪」之情形，認為構成單一之犯罪，以限縮數罪併罰
    之範圍，用以解決上述問題（刑法第56條修正理由第4點參
    照）。因此，新法修正後，就多次施用毒品之案件，非必然
    即成為數罪，仍應依個案情形予以論斷。又按刑事法若干犯
    罪行為態樣，本質上原具有反覆、延續實行之特徵，立法時
    既予特別歸類，定為犯罪構成要件之行為要素，則行為人基
    於概括之犯意，在密切接近之一定時、地持續實行之複次行
    為，倘依社會通念，於客觀上認為符合一個反覆、延續性之
    行為觀念者，於刑法評價上，即應僅成立一罪。學理上所稱
    「集合犯」之職業性、營業性或收集性等具有重複特質之犯
    罪均屬之，例如經營、從事業務、收集、販賣、製造、散布
    等行為概念者是（最高法院95年度臺上字第1079號判決意旨
    參照）。故倘施用毒品成癮或有施用毒品之習慣者，因其施
    用行為具有反覆實施之行為特性，於刑法評價上，即應僅成
    立「集合犯」，而論以單一之施用毒品罪。查被告自95年7
    月中旬起至同年11月8日止，約1天施用1次第一級海洛因毒
    品，其犯罪行為甚為持續且密集，且前有施用第一級毒品海
    洛因經觀察、勒戒、強制戒治及判刑之前科，顯見被告已施
    用毒品成癮，故其接連數次施用毒品之行為，屬「集合犯」
    ，應僅成立一罪。
  (三)查被告曾受前揭事實欄所載刑之科刑及執行完畢，有臺灣高
    等法院被告前案紀錄表1份在卷可按，其受有期徒刑執行完
    畢後，5年內故意再犯本件有期徒刑以上之罪，為累犯，應
    依刑法第47條第1項規定加重其刑。
  (四)公訴人雖僅就被告於95年8月9日為警採集尿液前24小時內之
    某日時及95年11月8日某時，施用第一級毒品海洛因之犯行
    提起公訴，而未就前揭事實欄所載其餘施用第一級毒品海洛
    因之犯行起訴，然此部分之犯罪事實與起訴部分，有集合犯
    之實質上一罪關係，業如前述，故為起訴之效力所及，本院
    自應併予審究。
  (五)爰審酌被告前因施用毒品經觀察、勒戒、強制戒治及2次判
    刑後，猶不知戒除毒品惡習，復一再施用第一級毒品海洛因
    ，且施用頻率甚繁，顯見其毒癮甚深，自不宜輕縱，並審酌
    其所犯施用毒品之犯罪係戕害自身健康之行為，於他人尚不
    致造成損害及其事後坦承犯行之態度等一切情狀，量處如主
    文所示之刑。
  (六)沒收之諭知：
    扣案之第一級毒品海洛因3包（合計淨重0.52公克，不含包
    裝袋），為查獲之毒品，應依毒品危害防制條例第18條第1
    項前段之規定宣告沒收銷燬之；用以裝置上述海洛因之包裝
    袋3只及注射針筒1支，均係被告所有，前者係預備供施用第
    一級毒品海洛因而持有之物，後者係供施用第一級毒品海洛
    因所用之物，業據被告於本院審理時供述甚明，爰依刑法第
    38條第1項第2款規定宣告沒收。
三、應適用之法條：
　　刑事訴訟法第273條之1第1項、第299條第1項前段、第310條
    之2、第454條第1項，毒品危害防制條例第10條第1項、第23
    條第2項、第18條第1項前段，刑法第11條、第47條第1項、
    第38條第1項第2款，判決如主文。
四、對於本件判決如有不服，得自收受送達後10日內，向本院提
    出上訴書狀，上訴於臺灣高等法院。
本案經檢察官甲○○到庭執行職務。
中　　華　　民　　國　　96　　年　　 2　　月    9   　日
                  刑事第四庭法  官  王美婷
以上正本證明與原本無異。
對於本件判決如有不服，應於收受送達後10日內，向本院提出上
訴書狀，上訴於臺灣高等法院，並按他造當事人之人數附具繕本
。
中　　華　　民　　國　　96　　年　　2 　　月　　9 　　日
                            書記官  劉珍珍
附錄本案論罪科刑法條：
毒品危害防制條例第10條第1項
施用第一級毒品者，處6月以上5年以下有期徒刑。
